最高法院刑事判決　　　　　　　九十六年度台上字第二八四號
上　訴　人　甲○○
 　　　　　 乙○○
上 列一 人
選任辯護人　成介之律師
上　訴　人　丙○○　男民國○○年○月○日生
　　　　　　　　　　身分證統一編號：Ｚ000000000
　　　　　　　　　　住台灣省台北縣新莊市○○○路239號3樓
選任辯護人　吳玲華律師
上列上訴人等因違反毒品危害防制條例案件，不服台灣高等法院
中華民國九十五年十月十九日第二審判決（九十五年度上重訴字
第六二號，起訴案號：台灣桃園地方法院檢察署九十四年度偵字
第二０四六五、九十五年度偵字第二四０九、二七０九、五０三
六號），提起上訴，本院判決如下：
    主  文
原判決撤銷，發回台灣高等法院。
    理  由
本件原判決認定上訴人乙○○、丙○○與洪文彬共同基於犯意聯
絡，謀議自越南、柬埔寨地區運輸走私第一級毒品海洛因進入台
灣地區。旋即推由乙○○於民國九十四年十一月十五日晚間，在
台北縣板橋市○○街三二四巷七號，即其所經營之藝術美髮造型
店內，以抵銷新台幣（下同）二十萬元債務為代價，遊說上訴人
甲○○前往越南再轉往柬埔寨金邊，以夾帶之方式運輸走私毒品
回台，同時約定順利運輸入境後，將毒品交付丙○○，甲○○因
無力償債，雖知乙○○所要夾帶入境之物品可能係海洛因，仍基
於不確定故意，同意為乙○○運輸走私入境。甲○○隨即於九十
四年十一月十六日上午，持乙○○交付之機票自行搭機前往越南
，惟抵越南後未遇接應之人，遂於同日晚間再搭機返台，並以電
話告知乙○○。九十四年十一月十七日，甲○○再前往乙○○上
開店內時，洪文彬在場並經乙○○再度勸說後，甲○○同意再為
乙○○等人私運毒品，並將護照交付乙○○購買機票再度前往越
南。九十四年十一月十八日上午六時許，甲○○攜乙○○所有交
付其使用之行李箱一只，前往台北縣三峽鎮恩主公醫院，與洪文
彬、丙○○會合同往桃園中正國際機場，於搭機抵達越南胡志明
市後，丙○○先行離開，甲○○、洪文彬則一同搭機前往柬埔寨
金邊地區，丙○○及另二名不詳姓名年籍之成年男子（其中一名
綽號「阿宏」）前往金邊機場接機，搭載甲○○、洪文彬投宿在
當地中信大飯店，並與甲○○、洪文彬二人共進晚餐。九十四年
十一月二十四日，洪文彬、丙○○與綽號「阿宏」者等人向甲○
○表示，丙○○將於九十四年十一月二十五日先行返台，丙○○
於甲○○返台時會前往機場接機，丙○○並將回程機票交付甲○
○，並於九十四年十一月二十五日先行搭機返台。九十四年十一
月二十六日，甲○○與洪文彬一同搭機返回越南胡志明市，俟返
台班機時間將屆，甲○○、洪文彬即由亦有犯意聯絡之某不詳姓
名成年男子駕車搭載，並由另一亦有犯意聯絡之不詳姓名成年女
子同行，於抵胡志明市機場後，該姓名不詳成年女子將海洛因共
八罐（重量純度如原判決附表所示，海洛因粉末係以鋁箔包分裝
為八包，分別置入茶葉鐵罐內封裝為八罐，再每兩罐分裝於四個
紙盒中置入手提塑膠袋內）交予洪文彬，再由洪文彬交付甲○○
藏置在乙○○所提供之行李箱中，二人即搭機返台而運輸走私海
洛因入境。嗣因檢警人員事先查悉乙○○涉有上開犯行，乃於甲
○○於同日晚間十時十分許，抵達桃園中正國際機場入境查驗時
當場查獲，並扣得上開海洛因及包裝物等物。警方另於九十五年
一月十九日上午十一時五十分許，依甲○○之供述拘提乙○○到
案。再於九十五年一月二十一日上午十時二十分許，在桃園中正
國際機場第二航廈出境查驗檯拘提丙○○到案等情。因而撤銷第
一審判決，改判論處上訴人三人共同運輸第一級毒品罪刑，固非
無見。
惟查：(一)、犯罪事實應依證據認定之，無證據不得認定犯罪事實
，刑事訴訟法第一百五十四條第二項定有明文。且認定犯罪事實
所憑之證據，須實際存在，就該案卷宗不難考見者，始克當之。
倘判決書內所記載之證據，與卷宗內筆錄或文件之內容不相適合
，則其判決之根據，實際上並不存在，自屬採證違法。原判決認
定上訴人三人有如原判決事實欄所載之犯行，係援引乙○○於原
審九十五年八月二十二日準備程序中坦承：……伊曾介紹洪文彬
、丙○○與甲○○認識，並據以論述堪認甲○○不利乙○○、丙
○○供述各情，係屬事實（原判決第八頁第十八至二十三行）等
情，為其主要論據之一。然稽諸原審九十五年八月二十二日準備
程序筆錄，其中並無乙○○曾為上開供述之記載（原審卷第六十
至六十三頁）。原判決認定上情所依憑乙○○於原審準備程序中
之供述，核與卷宗內乙○○原審準備程序筆錄所載內容不盡相符
，其認定事實所採之證據難謂於法無違，尚有未合。(二)、刑事審
判上之共同被告，係為訴訟經濟等原因，由檢察官或自訴人合併
或追加起訴，或由法院合併審判所形成，其間各別被告及犯罪事
實仍獨立存在。若共同被告具有共犯關係者，雖其證據資料大體
上具有共通性，共犯所為不利於己之陳述，固得採為其他共犯犯
罪之證據，然為保障其他共犯之利益，該共犯所為不利於己之陳
述，須無瑕疵可指，且仍應調查其他必要之證據，以察其是否與
事實相符，不得專憑該項陳述作為其他共犯犯罪事實之認定，即
尚須以補強證據予以佐證，不可籠統為同一之觀察。又補強證據
固不以證明全部犯罪事實為必要，但仍須達於通常一般人均不致
有所懷疑而得確信之程度，始得為有罪之認定。丙○○否認參與
前揭犯行，辯稱：伊雖於九十四年十一月十八日，與甲○○、洪
文彬同機前往越南，然彼等並非同行而係偶然同機，伊抵越南後
即轉往柬埔寨探望女友，伊對甲○○運輸走私海洛因之事並不知
情等語。而原判決認定丙○○有原判決事實欄所載之犯行，係依
憑甲○○於第一審審理中不利丙○○供述各情，核與甲○○、丙
○○、洪文彬之旅客入出境紀錄查詢資料所載出入境紀錄相符；
證人即偵查員周宏駿證稱：本件係因監聽乙○○及其配偶廖基堆
電話，認乙○○有運輸毒品嫌疑，始發動偵查作為，於監聽過程
中，並未聽到丙○○，是因查獲後甲○○講到綽號，才調取與甲
○○同班機出國之名單，並就其中名字中有「昌」的人進行調查
等情，為其主要論據。然甲○○供述前後不一，而非無瑕疵（原
判決第九頁第十至十二行）；甲○○、丙○○、洪文彬之旅客入
出境紀錄查詢資料等，是否僅能證明九十四年十一月十八日，甲
○○、丙○○、洪文彬同機前往越南，及丙○○於九十四年十一
月二十五日先行返台；周宏駿所供述之相關內容，是否僅能證明
何以開始對丙○○進行調查？乃原判決未說明甲○○不利丙○○
供述各情究有何補強證據可資參照，逕以甲○○非無瑕疵不利丙
○○供述各情，及其餘不盡明確之推論，遽予認定丙○○有原判
決事實欄所載之犯行，尚有未合。(三)、刑事訴訟法第一百五十九
條第一項規定：被告以外之人於審判外之言詞或書面陳述，除法
律有規定者外，不得作為證據。其立法本旨係以證人於審判外之
言詞或書面陳述，屬於傳聞證據，此項證據，當事人無從直接對
於原供述者加以詰問，以擔保其真實性，法院亦無從直接接觸證
人而審酌其證言之憑信性，違背直接審理及言詞審理之原則，故
除具有必要性及信用性情況之除外者外，原則上不認其有許容性
，自不具證據能力。至所謂具有必要性及信用性情況者，例如刑
事訴訟法第一百五十九條之一至第一百五十九條之五及第二百零
六條等情形，仍例外認其有證據能力，惟應於判決理由說明。原
判決認定上訴人三人有如原判決事實欄所載之犯行，係援引乙○
○於警詢中供承：甲○○欠伊高額債務，伊曾介紹洪文彬、丙○
○與甲○○認識，並據以論述堪認甲○○不利乙○○、丙○○供
述各情，係屬事實（原判決第八頁第十八至二十三行）等情，為
其主要論據之一。然原判決援引乙○○上開於警詢中之供述，就
丙○○、甲○○而言係屬被告以外之人於司法警察調查中所為之
陳述，原則上無證據能力。乃原判決未詳予說明乙○○於警詢中
之上開陳述，是否有刑事訴訟法第一百五十九條之二所規定得為
證據之情形，逕以乙○○於警詢中上開供述各情，為不利丙○○
、甲○○認定之依據，尚有未洽。(四)、有罪之判決書，對被告有
利之證據不採納者，應說明其理由，為刑事訴訟法第三百十條第
二款所明定。故有罪判決書對於被告有利之證據，如不加採納，
必須說明其不予採納之理由，否則即難謂無判決不備理由之違誤
。是事實審法院應於審判期日就被告否認犯罪所為有利之辯解事
項與證據，予以調查，而於有罪判決理由內詳加論列，否則率行
判決，即屬於法有違。原判決論述甲○○並無證人保護法第十四
條第一項得減輕或免除其刑之適用，係以甲○○於偵查中並未經
檢察官事先同意適用該規定（原判決第十四頁第十二至十五行）
，為其主要論據。然原判決並未說明其經由何項調查及有何證據
，堪認甲○○於偵查中並未經檢察官事先同意適用上開規定，其
理由欠備，致甲○○上訴意旨得據以指摘，有欠允當。上訴人等
上訴意旨指摘原判決不當，尚非全無理由。按第三審法院應以第
二審判決所確認之事實為判決基礎，刑事訴訟法第三百九十四條
第一項前段定有明文。原判決上述之違背法令，影響於事實之確
定，本院無可據以為裁判，應將原判決撤銷，發回原審法院更為
審判。
據上論結，應依刑事訴訟法第三百九十七條、第四百零一條，判
決如主文。
中　　華　　民　　國　九十六　年　　一　　月　 十八 　日
                      最高法院刑事第一庭
                          審判長法官  董　明　霈
                                法官  林　茂　雄
                                法官  張　祺　祥
                                法官  呂　永　福
                                法官  洪　文　章
      本件正本證明與原本無異
                                      書  記  官
中　　華　　民　　國　九十六　年　　一　　月　二十五　日
                                                      Ｅ
